臺灣臺中地方法院刑事判決　　　　　　　100年度訴字第213號
公　訴　人　臺灣臺中地方法院檢察署檢察官
被　　　告　王秋雄
上列被告因違反毒品危害防制條例案件，經檢察官提起公訴（九
十九年度毒偵字第四三六六號），被告於準備程序中就被訴事實
為有罪之陳述，受命法官經聽取當事人之意見後，由本院合議庭
裁定由受命法官獨任改行簡式審判程序判決如下：
    主   文
王秋雄施用第一級毒品，累犯，處有期徒刑拾月。
    犯罪事實及理由
一、王秋雄前因施用毒品案件，經送觀察、勒戒後，因認有繼續
    施用毒品之傾向，再令入戒治處所施以強制戒治，於民國九
    十二年十一月二十六日停止戒治出所，所餘戒治期間付保護
    管束，嗣於九十三年四月十日保護管束期滿未經撤銷視為執
    行完畢，並由臺灣臺中地方法院檢察署檢察官以九十三年度
    戒毒偵字第一二七號為不起訴處分確定。復因連續施用第一
    級毒品、轉讓第二級毒品等案件，經本院分別以九十五年度
    訴字第八四一號及九十五年度訴字第二五三六號各判處有期
    徒刑十月、五月，嗣經聲請減刑並合併定應執行刑為有期徒
    刑八月確定，於九十六年七月十六日縮刑期滿執行完畢。又
    因施用第一、二級毒品案件，經臺灣高等法院臺中分院以九
    十七年度上訴字第二九八八號判決維持本院九十七年度訴字
    第三二一八號判處應執行有期徒刑一年，並經最高法院以九
    十八年度臺上字第一三九五號判決駁回上訴確定；再因違反
    藥事法案件，經最高法院以九十七年度臺上字第五五三一號
    判決維持臺灣高等法院臺中分院九十六年度重上更二字第八
    ０號判處有期徒刑五月確定；另因持有第一級毒品案件，經
    本院以九十三年度豐簡字第四六九號判處有期徒刑六月，嗣
    經聲請減刑並與上開違反藥事法案件合併定應執行刑為有期
    徒刑八月確定，再與上開施用第一、二級毒品案件合併執行
    後，甫於九十九年四月七日縮刑期滿執行完畢而於翌日出監
    。詎其仍不知悔改，復基於施用第一級毒品海洛因之犯意，
    於九十九年九月二十一日中午某時，在其位於臺中縣龍井鄉
    新莊村（現改制為臺中市○○區○○里○○○○路二二六巷
    十四號住處內，以將海洛因加水混合後經由針筒注射手臂血
    管之方式，施用第一級毒品海洛因一次。嗣為警於九十九年
    九月二十三日十七時許，在臺中市○區○○路一七三號前盤
    檢查獲，並經其同意採集尿液送驗，結果呈可待因及嗎啡陽
    性反應，始悉上情。
二、證據名稱：
  (一)被告王秋雄於偵查、本院準備程序及審理時之自白。
  (二)臺中市警察局第一分局採集尿液鑑定同意書、真實姓名對照
    表、中山醫學大學附設醫院檢驗科藥物檢測中心尿液檢驗報
    告（實驗編號：0000000）。
三、查海洛因係屬於毒品危害防制條例第二條第二項第一款所規
    定之第一級毒品；又九十二年七月九日新修正之毒品危害防
    制條例刪除二犯及三犯之規定，一改修法前繁雜之處遇程序
    ，僅將施用毒品者簡化區分為初犯、再犯，並認施用毒品者
    係屬病患性犯人，以觀察、勒戒戒除其身癮，並以強制戒治
    去除其心癮。經觀察、勒戒或強制戒治執行完畢釋放後，若
    係五年後再犯該條例第十條施用毒品罪者，與同條例第二十
    條第一項、第二項關於「初犯」之處理方式相同，檢察官應
    先聲請法院裁定令被告入勒戒處所觀察、勒戒，並視有無繼
    續施用毒品傾向，決定應予釋放、為不起訴之處分，或應聲
    請法院裁定令入勒戒處所強制戒治；若係五年內「再犯」同
    條例第十條施用毒品罪者，依同條例第二十三條第二項規定
    ，檢察官則應依法追訴。觀諸該條例第二十條第三項之修正
    理由：「觀察、勒戒或強制戒治五年後再犯者，顯見前所實
    施之觀察、勒戒或強制戒治已足以遮斷其施用毒品之癮，為
    期自新及協助其戒除毒癮，對此五年後再犯者，爰明定仍適
    用初犯之規定，先經觀察、勒戒、強制戒治之程序。」及同
    條例第二十三條第二項之修正理由：「為配合簡化施用毒品
    犯之刑事處遇程序，並鑑於經觀察、勒戒或強制戒治執行完
    畢釋放後五年內再犯者，其再犯率甚高，原據以實施之觀察
    、勒戒及強制戒治既已無法收其實效，自應施以刑事處遇。
    」，顯然如施用毒品者係前經觀察、勒戒或強制戒治等治療
    程序執行完畢五年後，始再施用毒品之「初犯」，因前所執
    行之觀察、勒戒或強制戒治已足收戒除毒癮之效，自應重新
    執行觀察、勒戒或強制戒治等治療程序，並於治療程序執行
    完畢後，由檢察官為不起訴處分，毋庸對之追訴處罰；反之
    ，在「再犯」之情形，因其先前所為治療程序顯未能收戒斷
    毒癮之效，且考量施用毒品者之再犯率偏高，乃簡化其刑事
    處遇程序，而逕予追訴處罰，不再施以治療程序。參酌上開
    立法理由，修正毒品危害防制條例就施用毒品者，祇於「初
    犯」及「五年後再犯」二種情形，有其追訴條件之限制，即
    須於初犯經觀察、勒戒或強制戒治釋放後，五年內均無施用
    毒品之行為，始能認其前所實施之觀察、勒戒或強制戒治已
    足遮斷毒癮，而得於五年後再犯時，再予適用初犯之規定，
    重行觀察、勒戒等程序。倘五年內已經再犯，被依法追訴處
    罰，縱其第三次（或第三次以上）施用毒品之時間在初犯釋
    放五年以後，即與「五年後再犯」之情形有別，且因已於「
    五年內再犯」，顯見其再犯率甚高，原實施觀察、勒戒或強
    制戒治，已無法收其實效，而無五年戒斷期之存在，自無再
    經觀察、勒戒及強制戒治之必要，應由檢察官逕行起訴，始
    符新法修正之本旨。本件被告前因施用毒品案件，經送觀察
    、勒戒後，因認有繼續施用毒品之傾向，再令入戒治處所施
    以強制戒治，於九十二年十一月二十六日停止戒治出所，所
    餘戒治期間付保護管束，嗣於九十三年四月十日保護管束期
    滿未經撤銷視為執行完畢，並由臺灣臺中地方法院檢察署檢
    察官以九十三年度戒毒偵字第一二七號為不起訴處分確定。
    復因連續施用第一級毒品、轉讓第二級毒品等案件，經本院
    分別以九十五年度訴字第八四一號及九十五年度訴字第二五
    三六號各判處有期徒刑十月、五月，嗣經聲請減刑並合併定
    應執行刑為有期徒刑八月確定，於九十六年七月十六日縮刑
    期滿執行完畢。又因施用第一、二級毒品案件，經臺灣高等
    法院臺中分院以九十七年度上訴字第二九八八號判決維持本
    院九十七年度訴字第三二一八號判處應執行有期徒刑一年，
    並經最高法院以九十八年度臺上字第一三九五號判決駁回上
    訴確定；再因違反藥事法案件，經最高法院以九十七年度臺
    上字第五五三一號判決維持臺灣高等法院臺中分院九十六年
    度重上更二字第八０號判處有期徒刑五月確定；另因持有第
    一級毒品案件，經本院以九十三年度豐簡字第四六九號判處
    有期徒刑六月，嗣經聲請減刑並與上開違反藥事法案件合併
    定應執行刑為有期徒刑八月確定，再與上開施用第一、二級
    毒品案件合併執行後，甫於九十九年四月七日縮刑期滿執行
    完畢而於翌日出監等節，有臺灣臺中地方法院檢察署刑案資
    料查註紀錄表及臺灣高等法院被告前案紀錄表各一份附卷可
    按。被告於上開觀察、勒戒暨強制戒治後，既曾於五年內再
    犯毒品危害防制條例第十條之罪，並業經判刑確定，本次復
    行觸犯毒品危害防制條例第十條之罪，自非屬毒品危害防制
    條例第二十條第三項所定「五年後再犯」之情形，而應依法
    追訴。
四、核被告所為，係犯毒品危害防制條例第十條第一項之施用第
    一級毒品罪。被告為施用而持有第一級毒品，其持有之低度
    行為，應為施用之高度行為所吸收，不另論罪。又被告前因
    施用毒品案件，經送觀察、勒戒後，因認有繼續施用毒品之
    傾向，再令入戒治處所施以強制戒治，於九十二年十一月二
    十六日停止戒治出所，所餘戒治期間付保護管束，嗣於九十
    三年四月十日保護管束期滿未經撤銷視為執行完畢，並由臺
    灣臺中地方法院檢察署檢察官以九十三年度戒毒偵字第一二
    七號為不起訴處分確定。復因連續施用第一級毒品、轉讓第
    二級毒品等案件，經本院分別以九十五年度訴字第八四一號
    及九十五年度訴字第二五三六號各判處有期徒刑十月、五月
    ，嗣經聲請減刑並合併定應執行刑為有期徒刑八月確定，於
    九十六年七月十六日縮刑期滿執行完畢。又因施用第一、二
    級毒品案件，經臺灣高等法院臺中分院以九十七年度上訴字
    第二九八八號判決維持本院九十七年度訴字第三二一八號判
    處應執行有期徒刑一年，並經最高法院以九十八年度臺上字
    第一三九五號判決駁回上訴確定；再因違反藥事法案件，經
    最高法院以九十七年度臺上字第五五三一號判決維持臺灣高
    等法院臺中分院九十六年度重上更二字第八０號判處有期徒
    刑五月確定；另因持有第一級毒品案件，經本院以九十三年
    度豐簡字第四六九號判處有期徒刑六月，嗣經聲請減刑並與
    上開違反藥事法案件合併定應執行刑為有期徒刑八月確定，
    再與上開施用第一、二級毒品案件合併執行後，甫於九十九
    年四月七日縮刑期滿執行完畢而於翌日出監等節，有臺灣高
    等法院被告前案紀錄表及臺灣臺中地方法院檢察署刑案資料
    查註紀錄表各一份附卷可佐，其於五年以內故意再犯本件有
    期徒刑以上之罪，為累犯，應依刑法第四十七條第一項規定
    加重其刑。爰審酌被告前曾多次因施用毒品案件，經觀察勒
    戒、強制戒治之程序，復多次經法院判處有期徒刑，猶不知
    悛改，仍再施用不綴，顯然無視毒品對於其自身健康之戕害
    及對於社會安全與公共秩序之潛在危害；惟念及施用毒品固
    戕害個人健康至鉅，然就他人權益之侵害仍屬有限，及其犯
    罪目的、手段及犯後坦承犯行之態度、施用毒品之次數僅為
    一次等一切情狀，量處如主文所示之刑，以示懲儆。
據上論斷，應依刑事訴訟法第二百七十三條之一第一項、第二百
九十九條第一項前段，毒品危害防制條例第十條第一項，刑法第
十一條、第四十七條第一項，判決如主文。
本案經檢察官陳雅瑩到庭執行職務。
中    華    民    國    100    年    3     月    3    日
                  刑事第十一庭    法  官  林學晴
上正本證明與原本無異。
如不服本判決應於收受送達後10日內向本院提出上訴書狀，並應
敘述具體理由；其未敘述上訴理由者，應於上訴期間屆滿後20日
內向本院補提理由書（均須按他造當事人之人數附繕本）「切勿
逕送上級法院」。
                                  書記官  簡雅文
中    華    民    國    100    年    3     月    3    日
【附錄本案論罪科刑法條全文】
毒品危害防制條例第十條：
施用第一級毒品者，處六月以上五年以下有期徒刑。
施用第二級毒品者，處三年以下有期徒刑。